【裁判字號】    99,抗,131
【裁判日期】    990831
【裁判案由】    本票裁定
【裁判全文】
臺灣桃園地方法院民事裁定               99年度抗字第131號
抗  告  人  乙○○
相  對  人  甲○○
上列當事人間聲請本票裁定事件，抗告人對於民國99年7 月14日
本院簡易庭司法事務官99年度司票字第3438號裁定提起抗告，本
院裁定如下：
    主  文
抗告駁回。
抗告程序費用新臺幣壹仟元由抗告人負擔。
    理  由
一、本件抗告意旨略以：相對人於原審據以聲請本票裁定之系爭
    3 紙本票，其到期日分別為民國93年10月16日、同年12月16
    日及94年5 月16日，距相對人於99年7 月12日聲請本票裁定
    均已逾5 年，依票據法第22條第1 項前段之規定，其票據上
    之權利均已因罹於時效而消滅，抗告人自得拒絕給付票款；
    又本件相對人於到期日前從未向抗告人提示系爭3 紙本票請
    求付款，另卷內亦無提及相關催討證據，甚且系爭3 紙本票
    是否確為抗告人所簽發，亦不無疑問，則原審逕予裁定准許
    相對人得執系爭3 紙本票對抗告人強制執行，顯非適法，爰
    依法提起本件抗告，並聲明原裁定廢棄等語。
二、按執票人向本票發票人行使追索權時，得聲請法院裁定後強
    制執行，票據法第123 條定有明文。次按本票執票人，依票
    據法第123 條規定，聲請法院裁定許可對發票人強制執行，
    係屬非訟事件，此項聲請之裁定及抗告法院之裁定，僅依非
    訟事件程序以審查強制執行許可與否，並無確定實體上法律
    關係存否之效力，如發票人就票據債務之存否有爭執時，應
    由發票人另提起確認之訴，以資解決（最高法院57年台抗字
    第76號判例要旨參照）。又本票准許強制執行之裁定，屬非
    訟事件裁定，為裁定之法院僅就本票為形式上審查，縱本票
    已罹於時效，為裁定之法院亦無從審酌屬於實體上法律關係
    之時效消滅事由，故抗告法院於該非訟事件程序中自不得審
    酌，應裁定駁回抗告（臺灣高等法院暨所屬法院94年法律座
    談會民事類提案第15號研討結果參照）。另按本票上雖有免
    除作成拒絕證書之記載，執票人仍應於所定期限內，為付款
    之提示，但對於執票人主張未為提示者，應負舉證之責，票
    據法第124 條及第95條亦分別有明文規定。是本票內記載免
    除作成拒絕證書者，票據債務人如抗辯執票人未經提示付款
    ，自應由其負舉證之責。
三、經查，本院依形式上審核相對人於原審執以聲請裁定准予強
    制執行之系爭3 紙本票影本（參見原審卷第5 頁），其形式
    上均已經記載表明其為本票之文字、一定之金額、無條件擔
    任支付、發票人、發票地、發票日、到期日、免除作成拒絕
    證書等事項，並無不應准許之情形，是原審據以為許可強制
    執行之裁定，於法並無不合。至抗告意旨雖稱：相對人就系
    爭3 紙本票之票據權利均已因罹於時效而消滅云云；惟相對
    人就此已具狀稱：抗告人前於96、97年間曾請求緩期清償，
    故依民法第129 條第1 項之規定，系爭3 紙本票之票款請求
    權時效應自中斷事由終止時重新起算，是系爭3 紙本票之票
    款請求權並未因罹於時效而消滅等語，有民事陳報狀附卷可
    稽（參見本院卷第13、14頁），顯見相對人對於抗告人主張
    系爭3 紙本票之票款請求權已罹於時效消滅乙節已有爭執，
    則抗告人前開所執時效抗辯是否成立，既已涉及實體法上之
    爭執，揆諸前開說明，即非本件非訟程序所得審究，而應由
    抗告人另行提起訴訟以資解決。又抗告意旨復稱：相對人從
    未為付款之提示，且系爭3 紙本票疑非抗告人所簽發云云；
    惟此情亦已為相對人所否認，有上開民事陳報狀在卷可據（
    參見本院卷第13、14頁），參以抗告人就此亦未提出任何證
    據以為證明，自無從逕認其此部分之主張屬實。從而，本件
    抗告意旨指摘原裁定不當，求予廢棄，為無理由，應予駁回
    。
四、據上論結，本件抗告為無理由，依非訟事件法第46條、第21
    條第2 項、第24條第1 項，民事訴訟法第495 條之1 第1 項
    、第449 條第1 項、第95條、第78條，裁定如主文。
中    華    民    國    99    年    8     月    31    日
            民事第一庭  審判長法  官  郭琇玲
                              法  官  林哲賢
                              法  官  陳振嘉
正本係照原本作成。
本裁定不得再抗告。
中    華    民    國    99    年    9     月    2     日
                              書記官  谷貞豫

司法院資訊處製作；財團法人民間司法改革基金會備份。
